臺灣臺中地方法院刑事判決
110年度訴字第282號
公  訴  人  臺灣臺中地方檢察署檢察官
被      告  楊政鴻



上列被告因偽造文書案件，經檢察官提起公訴（109年度偵字第1
8429號），本院判決如下：
    主    文
楊政鴻犯行使偽造私文書罪，處有期徒刑參月，如易科罰金，以
新臺幣壹仟元折算壹日。未扣案之偽造「佳欣企業社」印章壹枚
及如附表所示偽造「佳欣企業社」之印文參枚、「陳青瑜」署押
壹枚，均沒收。
    犯罪事實
一、楊政鴻與陳青瑜原係男女朋友，2人於民國108年10月間分手
    。緣楊政鴻於107年間與陳青瑜合資經營維美晶殿有限公司
    、佳欣企業社，2者登記負責人均係陳青瑜，業務內容亦相
    同。事後雙方因上開合資事業，發生股權糾紛，楊政鴻竟基
    於行使偽造私文書、使公務員登載不實之犯意，於109年4月
    17日下午3時許，持其先前保管「陳青瑜」印章1枚，前往臺
    中市政府經濟發展局商業科，委託不知情之成年刻印業者偽
    刻「佳欣企業社」印章1枚（未扣案）後，接續在如附表「
    文書名稱」、「欄位」欄所示文書欄位蓋用，偽造如附表「
    偽造、盜用之印文、署押」欄所示「佳欣企業社」之印文共
    3枚，及在如附表編號1「文書名稱」、「欄位」所示文書欄
    位偽簽「陳青瑜」之署名1枚，並接續在如附表「文書名稱
    」、「欄位」欄所示文書欄位盜用蓋印其先前保管「陳青瑜
    」印章共4枚，以表彰陳青瑜同意將佳欣企業社之負責人轉
    讓予楊政鴻，且陳青瑜聲明佳欣企業社商業登記用店章、負
    責人章均遺失等不實事項，以偽造該等文書後，持向臺中市
    政府經濟發展局商業科辦理佳欣企業社負責人變更登記之程
    序而行使之，致承辦公務員形式審查後，認為要件已具備，
    於109年4月17日核准佳欣企業社負責人變更登記為楊政鴻，
    並將此等不實事項登載於職務上所掌之商業登記抄本，足以
    生損害於陳青瑜及主管機關對於商業登記管理之正確性。後
    因楊政鴻以佳欣企業社名義向彰化商業銀行辦理貸款，經彰
    化商業銀行人員向陳青瑜確認，始查悉上情。
二、案經陳青瑜委任張格明律師告訴及陳青瑜訴由臺中市政府警
    察局第二分局報告臺灣臺中地方檢察署檢察官偵查起訴。　
    理    由
一、證據能力：   
　　本判決以下引用被告楊政鴻以外之人於審判外之陳述，檢察
    官、被告均不爭執其證據能力，且迄至言詞辯論終結前亦未
    聲明異議，本院審酌上開陳述作成之情況並無違法不當之情
    形或證明力明顯過低之瑕疵，爰依刑事訴訟法第159條之5第
    1項及第2項規定，認均得為證據。再本判決以下引用之非供
    述證據，檢察官、被告均未表示排除前開證據之證據能力，
    本院審酌前開非供述證據並無證據證明係公務員違背法定程
    序所取得，亦無顯有不可信之情況與不得作為證據之情形，
    爰依刑事訴訟法第158條之4規定反面解釋、第159條之4規定
    ，認均得為證據。
二、認定犯罪事實所憑之證據及理由：
　　訊據被告固坦承有於前開時、地委由不知情之刻印業者刻印
    「佳欣企業社」印章1枚後，於附表編號1、2「文書名稱」
    、「欄位」欄所示文書欄位，蓋用如附表「偽造、盜用之印
    文、署押」欄所示之印文共3枚，及在如附表編號1「文書名
    稱」、「欄位」所示文書欄位簽上「陳青瑜」之署名1枚，
    並在如附表編號1、2「文書名稱」、「欄位」欄所示文書欄
    位蓋用其先前保管「陳青瑜」印章共4枚，復持以向臺中市
    政府經濟發展局商業科辦理佳欣企業社負責人變更登記之程
    序等事實，惟矢口否認有何行使偽造文書、使公務員登載不
    實之犯行，辯稱：事前陳青瑜有同意將佳欣企業社的負責人
    變更給我，並且給我「陳青瑜」印章、「佳欣企業社」橫式
    印章，我前去臺中市政府經濟發展局商業科辦理佳欣企業社
    負責人變更登記之程序時，承辦人員告知我印章的格式有變
    更，陳青瑜交給我「佳欣企業社」橫式印章不能使用，我才
    會當場打電話請刻印業者刻印「佳欣企業社」印章云云。經
    查：
㈠、被告與告訴人陳青瑜原係男女朋友，2人於108年10月間分手
    ；被告於107年間與告訴人合資經營維美晶殿有限公司、佳
    欣企業社，2者登記負責人均係告訴人，業務內容亦相同。
    事後雙方因上開合資事業，發生股權糾紛，被告於109年4月
    17日下午3時許，持其先前保管「陳青瑜」印章1枚，前往臺
    中市政府經濟發展局商業科，委託不知情之成年刻印業者代
    刻「佳欣企業社」印章1枚，在如附表編號1、2「文書名稱
    」、「欄位」欄所示文書欄位蓋用，生成如附表「偽造、盜
    用之印文、署押」欄所示「佳欣企業社」之印文共3枚，及
    在如附表編號1「文書名稱」、「欄位」所示文書欄位簽上
    「陳青瑜」之署名1枚，並在如附表編號1、2「文書名稱」
    、「欄位」欄所示文書欄位蓋印其先前保管「陳青瑜」印章
    共4枚，並持向臺中市政府經濟發展局商業科辦理佳欣企業
    社負責人變更登記之程序而行使之，經承辦公務員形式審查
    後，認為要件已具備，於109年4月17日核准佳欣企業社負責
    人變更登記為被告等事實，業據證人即告訴人陳青瑜於警詢
    、偵訊時（見偵卷第37至41頁、第101至103頁、他卷第75至
    80頁）、證人黃淑玲於偵訊、本院審理時（見他卷第153至1
    55頁、本院卷第146至155頁）證述在卷，並有經濟部商業司
    商工登記公示資料查詢服務列印資料（見他卷第25至27頁、
    他卷第65頁）、印章遺失切結書影本、轉讓契約書影本（見
    偵卷第47頁、第45頁）、員警職務報告書（見偵卷第27頁）
    、商業登記抄本（見他卷第103頁、第91頁）在卷可稽，且
    為被告所不爭執，上開事實，首堪認定。
㈡、證人即告訴人陳青瑜（以下均稱告訴人）於警詢、偵訊時一
    致證稱：我沒有同意被告辦理佳欣企業社負責人之變更登記
    ，也沒有將公司的印章交予被告，或是授權被告刻印佳欣企
    業社之印章等語（見偵卷第39頁、第78頁、第101至102頁）
    ，考量告訴人於偵訊前已以證人身分具結，以擔保其證詞之
    真實性，苟非確有其事，實無甘冒偽證罪責虛偽證述之理，
    是告訴人上開證述之內容，應非子虛，堪可憑採。參以被告
    於本院準備程序時供稱：我與陳青瑜於108年7月間分手等語
    （見本院卷第59頁），且被告另案對告訴人為傷害、強制、
    恐嚇危害安全、毀損等犯行，經告訴人提起告訴，由臺灣臺
    中地方檢察署檢察官於109年5月31日以109年度偵字第15262
    號提起公訴，目前由本院以109年度訴字第1467號案件審理
    中，有臺灣高等法院被告前案紀錄表在卷可查，可見被告於
    109年4月17日前往臺中市政府經濟發展局商業科辦理佳欣企
    業社負責人變更登記時，被告與告訴人已非男女朋友，且在
    之前告訴人亦因認被告對其涉嫌傷害、強制、恐嚇危害安全
    、毀損等犯行而提起告訴，此外，其等另有因合資事業發生
    股權之糾紛，已如前述，則衡諸常情，告訴人顯然不可能會
    同意將佳欣企業社之負責人變更為被告而同意被告前去辦理
    ，益證告訴人上開指訴為真，應可採信。
㈢、被告雖辯稱，其有經告訴人同意辦理佳欣企業社之負責人變
    更云云，然此除經告訴人否認外，被告對於告訴人同意將佳
    欣企業社之負責人變更為被告之原因，①於警詢辯稱：陳青
    瑜因為有欠我錢，所以她才會於108年7月間跟我說要把佳欣
    企業社給我云云（見偵卷第33頁），②於偵訊時辯稱：因為
    陳青瑜跟我說不想要跟我合資了，所以才會同意將佳欣企業
    社之負責人變更給我云云（見偵卷第85頁），③於本院審理
    時辯稱：因為陳青瑜說維美晶殿有限公司、佳欣企業社的負
    責人都是她，會有稅務上的問題，所以要將佳欣企業社之負
    責人登記給我云云（見本院卷第164頁），所述前後不一，
    顯係臨訟杜撰之詞，不可採信。
㈣、綜上所述，被告之辯解不足採信，本案事證明確，被告之犯
    行堪以認定，應予依法論科。
三、論罪科刑：
㈠、核被告所為，係犯刑法第216條、第210條之行使偽造私文書
    罪及刑法第214 條之使公務員登載不實罪。被告利用不知情
    之成年刻印業者偽刻「佳欣企業社」印章1枚，以遂行其犯
    行，為間接正犯。被告雖有2次偽造私文書之行為，然係於
    密接之時間、地點所為，顯係基於辦理佳欣企業社負責人變
    更登記之單一犯意接續而為，侵害單一法益，為接續犯，應
    僅成立一罪。被告偽簽「陳青瑜」署名、偽造「佳欣企業社
    」印章及印文、盜用「陳青瑜」印章之行為，均為偽造文書
    之部分行為，其偽造私文書之低度行為，復為行使之高度行
    為所吸收，均不另論罪。而被告行使偽造私文書罪及使公務
    員登載不實罪之間，行為均有局部同一性，應依想像競合犯
    規定，從一重論以行使偽造私文書罪處斷。
㈡、爰審酌被告未經告訴人同意，偽造印章、遺失切結書、轉讓
    契約書，並持以行使辦理佳欣企業社負責人之變更登記，足
    以生損害於告訴人以及主管機關商業登記管理之正確性及公
    信力，且迄今尚未與告訴人達成和解，事後飾詞否認之態度
    ，暨考量被告於本院審理時自述高職畢業，入監前從事豬肉
    販賣，未婚，家中經濟狀況普通之生活狀況等一切情狀，量
    處如主文所示之刑，並諭知易科罰金之折算標準。
四、沒收部分：
㈠、如附表編號1、2所示偽造之私文書，業經被告持之向臺中市
    政府經濟發展局商業科申請辦理佳欣企業社負責人之變更登
    記而行使，已非被告所有，自不予宣告沒收，惟如附表編號
    1、2「偽造、盜用之印文、署押」欄所示文書上偽造之印文
    、署押，應依刑法第219條之規定，不問屬於犯人與否，均
    併予諭知宣告沒收之。另被告利用不知情之成年刻印業者偽
    造之「佳欣企業社」印章1枚，屬被告為偽造上開文書所偽
    刻，且不能證明業已滅失，不問屬於犯人與否，應依刑法第
    219條規定諭知沒收。
㈡、被告盜用其先前保管「陳青瑜」之印章，所產生「陳青瑜」
    之印文，並非偽造印章之印文，不在刑法第219條所定必須
    沒收之列，故不予宣告沒收（最高法院48年台上字第113號
    判決意旨參照）。
㈢、至扣案之「陳青瑜」印章、「佳欣企業社」橫式印章、「台
    中市○○路000巷00號」印章，並非被告所有之物，爰均不予
    宣告沒收。
據上論斷，應依刑事訴訟法第299 條第1 項前段，刑法第216條
、第210條、第214條、第55條、第41條第1項前段、第219條，刑
法施行法第1 條之1 第1 項，判決如主文。
本案經檢察官林思蘋提起公訴，檢察官羅秀蓮到庭執行職務。
中　　華　　民　　國　　110 　年　　11　　月　 17　　日
                  刑事第三庭  審判長法　官  劉麗瑛
                                    法  官  蔡宗儒
                                    法  官  簡志宇
以上正本證明與原本無異。                                
如不服本判決，應於收受送達後20日內向本院提出上訴書狀，其
未敘述上訴之理由者並得於提起上訴後20日內向本院補提理由書
（均須按他造當事人之人數附繕本）「切勿逕送上級法院」。
告訴人或被害人對於判決如有不服具備理由請求檢察官上訴者，
其上訴期間之計算係以檢察官收受判決正本之日期為準。
                                   書記官  林勝彥
中　　華　　民　　國　　110 　年　　11　　月　　17　　日
中華民國刑法第216條
（行使偽造變造或登載不實之文書罪）
行使第210條至第215條之文書者，依偽造、變造文書或登載不實
事項或使登載不實事項之規定處斷。
中華民國刑法第210條
（偽造變造私文書罪）
偽造、變造私文書，足以生損害於公眾或他人者，處5年以下有
期徒刑。
中華民國刑法第214條
明知為不實之事項，而使公務員登載於職務上所掌之公文書，足
以生損害於公眾或他人者，處3年以下有期徒刑、拘役或1萬5千
元以下罰金。


附表：
編號 文書名稱 欄位 偽造、盜用之印文、署押 影本所在卷頁 1 印章遺失切結書 本人欄 偽造「陳青瑜」之署名1枚 偵卷第47頁   商號名稱欄 偽造「佳欣企業社」之印文1枚    負責人欄 盜用「陳青瑜」之印文1枚  2 轉讓契約書 本人欄  盜用「陳青瑜」之印文1枚 偵卷第45頁   本人欄 偽造「佳欣企業社」之印文1枚    商號名稱欄 偽造「佳欣企業社」之印文1枚    轉讓人 盜用「陳青瑜」之印文1枚    住址欄 盜用「陳青瑜」之印文1枚